【裁判字號】    95,交聲,263
【裁判日期】    950831
【裁判案由】    違反道路交通管理處罰條例聲明異議
【裁判全文】
臺灣桃園地方法院交通事件裁定         95年度交聲字第263號
原處分機關  交通部公路總局新竹區監理所桃園監理站
異  議  人  乙○
即受處分人
選任辯護人  黃暖琇律師
上列異議人即受處分人因違反道路交通管理處罰條例案件，對於
交通部公路總局新竹區監理所桃園監理站於中華民國95年5 月15
日桃監裁字第裁52－DB0000000 號裁決書（原舉發案號：桃警局
交字第DB0000000 號）聲明異議，本院裁定如下：
    主  文
原處分撤銷。
乙○汽車駕駛人，駕駛汽車經測試檢定，有酒精濃度超過規定標
準情形，經吊扣駕駛執照，並於吊扣期間再駕駛汽車經測試檢定
，有酒精濃度超過規定標準情形，處罰鍰新臺幣陸萬元，並吊銷
其駕駛執照，年內不得考領駕駛執照。
    理  由
一、處分意旨略以：異議人即受處分人乙○駕駛車牌號碼2433-H
    C 號自用小客貨車於民國95年4 月30日21時35分許，在桃園
    縣龜山鄉○○○路，因「於駕駛執照吊扣期間駕駛汽車，且
    酒精濃度超過規定標準」之違規行為，經桃園縣政府警察局
    龜山分局坪頂派出所員警查獲，並依法填製桃警局交字第DB
    0000000 號舉發違反道路交通管理事件通知單，經異議人提
    出申訴，原處分機關爰依違反道路交通管理處罰條例第35條
    第2 項、同法第67條第2 項，裁處異議人新台幣（下同）60
    ,000元罰緩，吊銷駕駛執照，3 年內禁考。
二、異議意旨略以：異議人乙○並無酒後駕車行為，桃園縣警局
    員警並未當場舉發，係事後因被害人丙○○、甲○○報案遭
    異議人於龜山鄉○○村○○○路132 巷2 號傷害，員警始到
    異議人住處處理，其僅憑被害人片面陳述指摘異議人於車禍
    發生時疑似喝酒，再因異議人返家後喝了1 瓶紅標米酒之徵
    狀，異議人遂遭強行至警局施以酒測，作為舉發異議人於95
    年4 月30日21時35分酒駕之證據，故該酒測值應非可作為酒
    測之依據，為此聲明不服，請求撤銷原處分。
三、按汽（機）車駕駛人有飲酒或「其他類似物」後其吐氣所含
    酒精成份超過每公升0.25毫克以上者，不得駕車，為道路交
    通安全規則第114 條第2 款定有明文，次按汽（機）車駕駛
    人，駕駛汽（機）車經測試檢定有酒精濃度超過規定標準者
    ，處新台幣15,000元以上60,000元以下罰鍰，並當場禁止其
    駕駛及吊扣其駕駛執照1 年；汽車駕駛人經依第1 項規定吊
    扣駕駛執照，並於吊扣期間再有第1 項情形者，處60,000元
    罰鍰，並當場移置保管其車輛及吊銷駕駛執照，3 年內不得
    考領駕駛執照，修正後之道路交通管理處罰條例第35條第1
    項第1 款、第3 項前段、第67條第2 項分別定有明文。
四、再按道路交通管理處罰條例本質上係屬行政罰而非刑罰，雖
    然該條例本身未設有法律變更比較之規定，惟94年2 月5 日
    公布、95年2 月5 日生效施行之行政罰法，係屬行政罰之基
    本法，其第1 條、第5 條分別規定：「違反行政法上義務而
    受罰鍰、沒入或其他種類行政罰之處罰時，適用本法。但其
    他法律有特別規定者，從其規定」、「行為後法律或自治條
    例有變更者，適用行政機關最初裁處時之法律或自治條例。
    但裁處前之法律或自治條例有利於受處罰者，適用最有利於
    受處罰者之規定」，而該條所規定之裁處，依最高行政法院
    89年9 月13日89年度9 月份第1 次庭長法官聯席會議決議意
    旨針對稅捐稽徵法第48條之3 相類規定之解釋，係包括訴願
    、再訴願及行政訴訟之決定或判決而言。查道路交通管理處
    罰條例所規定之罰鍰、記違規點數之裁罰，本屬行政罰之性
    質（參照上開行政罰法第1 條、第2 條第4 款將罰鍰、記點
    處分均定為行政罰），是本案就道路交通管理處罰條例第35
    條、第67條處罰規定，應適用行政罰法第5 條之規定，依「
    從新從輕」原則，為比較適用。經查道路交通管理處罰條例
    經94年12月28日總統以華總一義字第0940021258號令修正公
    布，而由行政院於95年6 月23日以院臺交字第0950087685號
    命令發布於95年7 月1 日施行。觀諸道路交通管理處罰條例
    第35條、第67條，就行為人於駕駛執照吊扣期間，再因酒精
    濃度超過標準而駕車者，新、舊法罰則並無變更，僅將原條
    例35條第2 項移至同條第3 項，新法之罰鍰額度與駕照吊銷
    、3 年禁考等規定與舊法相同，因此，經比較新、舊法適用
    結果，並無更為不利於行為人之情形，故本件本院應適用修
    正後即94年12月28日修正、95年7 月1 日施行之道路交通管
    理處罰條例規定處理，合先敘明。
五、經查：
  (一)本件異議人乙○之自小客車駕照前經吊銷後，於95年4 月30
    日21時35分許，駕駛2433-HC 號自用小客貨車行經桃園縣龜
    山鄉○○○路與文化三路口，與被害人丙○○騎乘之BA8-63
    6 號重機車後搭載另一被害人甲○○發生交通事故，致此被
    害人丙○○、甲○○身體受有傷害，重機車因而受損，異議
    人請求被害人2 人一同回其住處（桃園縣龜山鄉○○○路13
    2 巷2 號）拿取金錢以之賠償，嗣後在異議人住處前，兩造
    因意見不合，異議人乃出手毆打丙○○、甲○○，經被害人
    報警處理，異議人遂為警於其住處查獲，並至坪頂派出所製
    作筆錄且施以酒測等情，除經證人丙○○、甲○○於本院調
    查時到庭結證明確外，且有舉發違反道路交通管理事件通知
    單、道路交通事故酒精測定記錄表、汽車駕駛人酒後生理協
    調平衡檢測記錄卡、刑法185 之3 觀測記錄表及被害人丙○
    ○、吳佳臻診斷證明書、汽車駕駛人違規查詢表等附卷可稽
    。
  (二)異議人於上開時、地，因酒後駕駛自小客貨車與即被害人丙
    ○○、甲○○共乘之重機車發生交通事故，其飲酒後駕車行
    為等情，除為異議人於95年5 月1 日就所涉公共危險與傷害
    案件之警、偵訊中自承：查獲當日在龜山鄉○○○路我弟弟
    住處開始喝米酒，幾點開始喝我忘了，當天晚上9 點多開始
    駕駛，從上述地點出發，且自承駕駛時反應、操控能力有較
    慢等語（見95偵10583 號卷，95年5 月1 日偵訊筆錄）外，
    並經證人丙○○、甲○○2 人於警詢中指述：當時沒有報案
    ，因乙○下車後我有聞到很濃酒味，乙○亦稱他有喝酒，會
    被罰很重的罰鍰，要求我們私下和解等語，復於偵查稱：車
    禍當時，被告下車有濃重的酒味，走路會搖晃，講話較慢，
    臉紅紅的等語；證人丙○○於本院調查時結證稱：異議人當
    時臉很紅，走路有點搖晃，我還有問他為何要喝這麼多酒開
    車，他說剛去朋友家喝酒、吃飯等語，證人甲○○結證稱：
    異議人從車上下來，我就有聞到他身上酒味，臉紅紅的等語
    ，證人即到場處理員警洪文宗於本院調查時結證稱：我們接
    獲通報到復興二路，那是異議人的家，異議人從2 樓下來，
    異議人說的話反反覆覆，一會說他車子停在那邊是那2 個女
    孩子來撞他，又說當天不是他開車，開車的是他1 個親人，
    因為2 個女孩子當場要告他傷害，我們就請乙○坐上巡邏車
    ，我有聞到乙○有很濃酒味等語明確，且互核相符，是異議
    人酒後駕車情節，已至為明確。
  (三)異議人之後雖改口否認酒後駕車，然其於95年6 月8 日前揭
    偵查卷偵訊中係稱：我當日下午3 、4 點左右在復興二路我
    弟弟家中喝了1 瓶啤酒，之後就去公西村活動中心附近拜訪
    客戶，大約晚上9 點多離開欲返回復興二路住處，行經復興
    一路發生車禍云云；確於同年7 月5 日在本庭辯稱：不是在
    道路攔截到我，是在我家2 樓把我帶回警局酒測，把我帶回
    警局是因為我跟別人打架，測的時候我有在家中喝酒云云；
    再於同年7 月19日在本院調查時辯稱：我是後來回到我家有
    喝酒，再改稱我是當天下午3 、4 點有喝云云，然綜觀異議
    人以前開之詞否認有酒後駕車行為，惟其所辯情節一再更改
    ，尚難採信，堪認異議人所辯顯係事後推託飾卸之詞，諉不
    足採。
  (四)另本院審究員警查獲異議人之時間，依證人丙○○、甲○○
    2 人於前開偵查卷偵訊中所稱：渠等約為當日晚間9 點40分
    到達異議人復興二路住處前等語（見95偵10583 號卷，95年
    6 月8 日告訴人偵訊筆錄），且於本院證述：異議人動手毆
    打後進入他家中，一直到警察來之前約為4 、5 分鐘，手機
    上有報警時間，因為我們一直在等警察來，所以會一直注意
    時間等語；核與接獲報案之坪頂派出所員警丁○○於本院調
    查中之證述：當日報案時間應該是晚間9 點40、50分左右等
    語。是以，證人丙○○、甲○○2 人就案發經過之時間，與
    員警接獲報案之時間，兩者幾近一致，足認證人丙○○、甲
    ○○與丁○○員警所言為真，異議人空言以警察不可能於報
    案後4 、5 分鐘趕到，藉此指摘證人證述不實，洵不可採。
  (五)異議人另以員警採證過程不法為由置辯，惟查異議人於交通
    事故後，因毆打被害人丙○○、甲○○成傷，經被害人報警
    ，旋即為警查獲，並經被害人當場指認等情，業據證人即現
    場處理之員警洪文宗到庭結證屬實，則異議人當時即屬現行
    犯或準現行犯，警察將之帶回警局進行酒測，採證並無不法
    之處，況異議人就所涉公共危險、傷害案件之警詢、偵訊中
    ，對酒測過程皆表示並無意見，卻於事後指摘員警採證不法
    ，顯見其所辯純為圖謀卸責之詞，不足為採。
  (六)末查，異議人聲請傳喚其姪子江泗沂，以證明當日異議人在
    家裡面有喝酒。惟因江泗沂在異議人與證人丙○○、甲○○
    發生交通事故之際，與此交通事故發生之前，並未與異議人
    同在，依其親身見聞並不足以證明異議人是否有飲酒後駕駛
    之行為，易言之，縱依異議人所述，江泗沂僅可證明異議人
    當日於家中是否有飲酒，而與本件酒駕論斷無涉，是以本院
    認並無傳喚江泗沂之必要，併此敘明。
  (七)從而，本件事證明確，異議人之違規行為堪予認定。
六、綜上所述，異議人確有違規酒後駕車之行為，應依修正後道
    路交通管理處罰條例第35條第3 項、同法第67條第2 項規定
    ，對異議人裁處罰鍰60,000元，吊銷駕駛執照，3 年內禁考
    ；惟查本件原處分機關桃監裁字第裁52－DB0000000 號裁決
    ，未及比較新舊法，而依修正前道路交通管理處罰條例第35
    條第2 項、同法第67條第2 項規定，對異議人裁處罰鍰60,0
    00元，吊銷駕駛執照，3 年內禁考，是本件異議人之異議雖
    無理由，惟原處分既有上開違誤之處，自應由本院將原處分
    撤銷，改依修正後道路交通管理處罰條例第35條第3 項、第
    67 條 第2 項規定，裁定如主文，以資適法。
七、依道路交通案件處理辦法第20條前段，裁定如主文。
中    華    民    國    95    年    8     月    31    日
                  交通法庭    法  官  朱美璘
以上正本證明與原本無異。
如不服本裁定，應於裁定送達後5 日內向本院提出抗告狀。
                              書記官  楊鳳滿
中    華    民    國    95    年    9     月    7    日


司法院資訊處製作；財團法人民間司法改革基金會備份。
